臺灣橋頭地方法院刑事判決　
111年度訴緝字第22號
公  訴  人  臺灣橋頭地方檢察署檢察官
被      告  劉軍褕


上列被告因妨害秩序案件，經檢察官提起公訴（109年度偵字第1
2521、14480號），被告於準備程序中就被訴事實為有罪之陳述
，經告知簡式審判程序之旨，並聽取當事人之意見後，合議庭裁
定由受命法官獨任進行簡式審判程序，判決如下：
    主  文
戊○○犯意圖供行使之用而攜帶兇器在公共場所聚集三人以上下手
實施強暴罪，處有期徒刑柒月。未扣案高爾夫球桿貳支均沒收，
於全部或一部不能沒收或不宜執行沒收時，追徵其價額。
    犯罪事實及理由
一、被告戊○○涉犯刑法第150條第2項第1款、第1項後段意圖供行
    使之用而攜帶兇器在公共場所聚集三人以上下手實施強暴罪
    ，係法定刑為死刑、無期徒刑、最輕本刑為3年以上有期徒
    刑以外之罪，因其於準備程序中就被訴事實為有罪陳述，經
    告知簡式審判程序之旨並聽取當事人意見後，被告同意適用
    簡式審判程序，本院亦認無不得或不宜改依簡式審判程序進
    行之處，爰依刑事訴訟法第273條之1第1項規定裁定進行簡
    式審判程序，故本件證據調查依法不受同法第159條第1項、
    第161條之2、第161條之3、第163條之1及第164條至第170條
    規定之限制，合先敘明。
二、戊○○因與丙○○發生行車糾紛，竟與姓名年籍不詳、綽號分別
    為「阿清」及「小龍」之成年人，於民國109年9月27日凌晨
    0時許，共同基於在公共場所聚集三人以上實施強暴之犯意
    聯絡，由戊○○邀集「阿清」及「小龍」，並由「阿清」駕駛
    不詳車號機車，戊○○則駕駛車號000-0000號機車附載「小龍
    」，且意圖供行使之用而分別攜帶客觀上足對人之生命、身
    體、安全構成威脅而可供兇器使用之西瓜刀1把與高爾夫球
    桿2支（未扣案）等物，一同前往多數人共同使用或聚集之
    高雄市○○區○○路000號萊爾富超商城門店前，其等於同日0時
    44分許抵達後，即由戊○○及「小龍」分持高爾夫球桿毆打丙○○，丙○○及友人李鴻昇、少年甲○○（92年11月間生，姓名年
    籍詳卷）、曾○閎（92年6月間生，姓名年籍詳卷）亦與戊○○
    、「阿清」及「小龍」互毆，致丙○○受有背挫傷、左側手肘
    挫傷、左側手部挫傷、右側膝部挫傷及開放性傷口1公分，
    甲○○則受有雙側手部挫傷、膝部挫傷之傷害（所涉傷害罪嫌
    未據告訴）。經警據報到場及調閱監視器錄影畫面，始循線
    查悉上情，並扣得西瓜刀1把。
三、認定犯罪事實所憑之證據及理由
　㈠前揭犯罪事實，業經證人即被害人丙○○、甲○○、李鴻昇、曾○
    閎、梁琬琳及陳榮章分別於警偵證述綦詳（警卷第9至13、1
    5至19、21至25、27至31、33至37、39至43、45至49、51至6
    3、65至67頁，偵一卷第73至81頁），且有現場照片、丙○○
    及甲○○之傷勢照片、監視器錄影畫面截圖、車輛詳細資料報
    表、衛生福利部旗山醫院診斷證明書在卷可稽（警卷第109
    至129頁，偵二卷第91至93頁），及扣案西瓜刀1把為證，復
    據被告坦認不諱（警卷第5至8頁，偵一卷第63至64、99至10
    1頁，訴緝卷第121、196、204、209頁），足徵其自白核與
    事實相符，堪予採信。
  ㈡刑法及其特別法所處罰之「首謀者」，係指犯罪之行為主體
    為多數人，其中首倡謀議，而處於得依其意思，策劃、支配
    團體犯罪行為之地位者而言。被告自承欲找丙○○理論而邀集
    「阿清」及「小龍」同往案發地點在卷（警卷第7頁，訴緝
    卷第196頁），且依各證人一致證述由被告率先持高爾夫球
    桿毆打丙○○等情（警卷第11、23、29、34、47、53、58、66
    頁），堪認被告除與「阿清」及「小龍」共同下手施暴外，
    亦立於主導地位而合於首謀之參與犯罪態樣。
  ㈢刑法第150條第1項所稱「公共場所」係指多數人共同使用或
    聚集之場所；「公眾得出入之場所」則指不特定人於特定時
    段得出入之場所，與所有權歸屬無涉。又刑法所謂「兇器」
    種類並無限制，凡客觀上足對人之生命、身體、安全構成威
    脅，具有危險性者均屬之。查案發地點在超商前，屬供人通
    行及車輛往來之道路，堪認確為公共場所無訛。再高爾夫球
    桿雖未扣案，然質地堅硬並實際造成被害人受傷，扣案西瓜
    刀亦有鋒利刀刃，故客觀上均可對人之生命、身體、安全構
    成威脅而具有危險性，應屬刑法所稱兇器甚明。
  ㈣成年人教唆、幫助或利用兒童及少年犯罪或與之共同實施犯
    罪或故意對其犯罪者，加重其刑至二分之一，兒童及少年福
    利與權益保障法第112條第1項定有明文。又該項以成年之行
    為人所教唆、幫助、利用、共同犯罪或其犯罪被害者之年齡
    ，作為加重刑罰之要件，固不以該行為人具有確定故意而明
    知兒童及少年之年齡為必要，但至少仍須存有不確定故意，
    亦即預見所教唆、幫助、利用、共同實行犯罪或故意對其犯
    罪之人，係為兒童或少年，而不違背其本意者，始足當之。
    被害人甲○○固為少年，然被告供稱案發前不認識甲○○且否認
    知悉其係未滿18歲之少年（審訴卷第196頁，訴緝卷第196頁
    ），衡以案發時甲○○已滿16歲，復依各證人均證述雙方驟起
    衝突場面混亂，實難徒憑衣著外觀區辨甲○○年齡，另卷內事
    證猶無從積極證明被告事前已認識或預見甲○○係少年，自無
    前開加重規定之適用，附予敘明。
  ㈤綜上，本件事證明確，被告犯行洵堪認定，應依法論科。
四、論罪科刑
  ㈠核被告所為，係犯刑法第150條第2項第1款、第1項後段意圖
    供行使之用而攜帶兇器在公共場所聚集三人以上下手實施強
    暴罪。又被告就下手實施強暴犯行，與「阿清」及「小龍」
    間有犯意聯絡與行為分擔，應論以共同正犯。
  ㈡犯罪曾否起訴，應以起訴書狀所記載之被告及犯罪事實為準
    ，是以若起訴書犯罪事實欄內，對此項行為已予以記載，即
    為法院應予審判之對象。至於起訴書引用之被告犯罪法條僅
    係公訴人主張被告觸犯何一罪名之意見，法院審判時不受起
    訴書所引犯罪法條之拘束。起訴書所犯法條欄固僅論及被告
    涉犯意圖供行使之用而攜帶兇器在公共場所聚集三人以上下
    手實施強暴罪，然事實欄已記載被告「邀集綽號『小龍』、『
    阿清』之成年男子…」而為首謀之事實，此部分應為起訴效力
    所及而由本院併予審理。又被告主觀上基於在公共場所聚集
    三人以上實施強暴之單一犯意，首倡謀議前開犯罪進而親自
    下手實施，考量刑法第150條第1項乃就「首謀」、「下手實
    施」或「在場助勢」等不同犯罪程度而異其處罰，就侵害法
    益程度而言，下手實施強暴之舉乃對法益侵害實屬密切接近
    ，故其首謀行為應為下手實施之行為所吸收，不另論罪。再
    該條立法目的既重在維持安寧秩序，保護社會整體安全，所
    保護者即屬社會法益，並非個人法益，縱行為人施以強暴脅
    迫客體有數人，惟侵害社會法益仍屬單一，僅成立單純一罪
    ，故被告與「阿清」及「小龍」共同對被害人2人實施前開
    犯行，仍屬單純一罪。
  ㈢刑法第150條第2項屬於相對加重條件，並非絕對應加重條件
    ，是以，法院應依個案具體情狀，考量當時客觀環境、犯罪
    情節及危險影響程度、被告涉案程度等事項，綜合權衡考量
    有無加重其刑之必要。本院審諸被告坦承犯行，顯見確有悔
    意，復參酌本案犯罪時間為凌晨0時48分許，且過程僅約數
    分鐘尚屬短暫（警卷第109至117頁），聚集人數無持續增加
    致難以控制，案發地點亦非主要交通幹道，對往來公眾生命
    身體健康及公共秩序所生危險程度尚非嚴重，乃認原法定刑
    應足以評價其犯行，尚無依前開規定加重其刑之必要。 
　㈣爰審酌被告在公共場所持高爾夫球桿對被害人2人施暴，對人
    民安寧及公共秩序已生危害，實無可取，惟犯後坦承犯行，
    雖有意與被害人2人進行調解，然未遵期到庭致調解未成，
    並考量本件犯罪時地、衝突尚屬短暫、對安寧秩序所生危害
    程度暨被告前科素行；兼衡被告自陳高中肄業，曾從事油漆
    、鐵窗工作，現無業，與母親同住，無需扶養他人（訴緝卷
    第210頁）等一切情狀，量處如主文所示之刑。
五、沒收部分
  ㈠未扣案高爾夫球桿2支業據被告自承為其所有並供實施本件犯
    罪所用（偵一卷第100頁），故依刑法第38條第2項前段規定
    宣告沒收，並依同條第4項規定，於全部或一部不能沒收或
    不宜執行沒收時，追徵其價額。
　㈡扣案西瓜刀1把經被告否認為其所有，卷內事證亦無從積極證
    明被告具事實上處分權或係違禁物，爰不予宣告沒收（追徵
    ）。
六、依刑事訴訟法第284條之1、第273條之1第1項、第299條第1
    項前段、第310條之2、第454條第1項，判決如主文。
七、如不服本判決，得自判決送達之日起20日內，向本院提出上
    訴書狀（應按他造當事人之人數附繕本）。
本案經檢察官乙○○提起公訴，檢察官丁○○到庭執行職務。　
中　　華　　民　　國　　111 　年　　10　　月　　21　　日
                  刑事第二庭    法　官  方佳蓮
 
以上正本證明與原本無異。
如不服本判決應於收受判決後20日內向本院提出上訴書狀，並應
敘述具體理由。其未敘述上訴理由者，應於上訴期間屆滿後20 
日內向本院補提理由書 (均須按他造當事人之人數附繕本)「切
勿逕送上級法院」。
中　　華　　民　　國　　111 　年　　10　　月　　25　　日
                                書記官  林品宗
附錄本判決論罪科刑法條：
中華民國刑法第150條
在公共場所或公眾得出入之場所聚集三人以上，施強暴脅迫者，
在場助勢之人，處1年以下有期徒刑、拘役或10萬元以下罰金；
首謀及下手實施者，處6月以上5年以下有期徒刑。
犯前項之罪，而有下列情形之一者，得加重其刑至二分之一：
一、意圖供行使之用而攜帶兇器或其他危險物品犯之。
二、因而致生公眾或交通往來之危險。
卷宗簡稱對照表（僅列本判決引用之卷宗，其餘未引用之卷宗不
予贅列）：
卷宗名稱（簡稱） 1.高雄市政府警察局旗山分局高市警旗分偵字第10971996700號（警卷） 2.橋頭地檢署109年度偵字第12521號（偵一卷） 3.橋頭地檢署109年度偵字第14480號（偵二卷） 4.本院110年度審訴字第113號（審訴卷） 5.本院111年度訴緝字第22號（訴緝卷）